臺灣高等法院交通事件裁定　　　　　　100年度交抗字第305號
抗　告　人
即受處分人　林進欣
上列抗告人因違反道路交通管理處罰條例案件，不服臺灣臺北地
方法院一百年度交聲字第五八號，中華民國一百年一月二十八日
裁定（原處分案號：北市裁催字第裁二二─ＡＥＹ九一一五九一
號），提起抗告，本院裁定如下：
    主  文
抗告駁回。
    理    由
一、原裁定意旨略以：異議人即受處分人林進欣於民國九十九年
    九月七日十四時五十三分，騎乘車牌號碼ＡＰＤ─一二七號
    重型機車，行經臺北市○○路及和平東路交岔口，因闖紅燈
    違規，為臺北市政府警察局大安分局警備隊警員舉發「行經
    燈光號誌路口闖紅燈」，並依道路交通管理處罰條例第五十
    三條第一項之規定，掣發北市警交字第ＡＥＹ九一一五九一
    號舉發違反道路交通管理事件通知單，並當場將上揭舉發通
    知單交予受處分人，受處分人拒絕簽收，惟該拒絕簽收乙節
    業經執行交通勤務員警記明其交付之時間、告知其應到案時
    間及處所等事由，視為已收受，原處分機關以受處分人違規
    事實明確，依道路交通管理處罰條例第五十三條第一項及違
    反道路交通管理事件統一裁罰基準表之規定，裁處受處分人
    罰鍰新臺幣二千七百元，並依同條例第六十三條第一項第三
    款規定，記違規點數三點。原處分核無違誤，受處分人之異
    議為無理由，應予駁回等語。
二、抗告意旨略以：警員李岳祖擅用職權、執法不當，當天並無
    第三人在場，警員捏造事實、出言不遜，欺壓小老百姓，請
    庭上還伊清白云云。
三、按汽車（包括機器腳踏車，道路交通安全規則第二條第一項
    第一款參照）駕駛人行經有燈光號誌管制之交岔路口闖紅燈
    者，處一千八百元以上五千四百元以下罰鍰；汽車駕駛人有
    下列各款所列條款之一者，除依原條款處罰鍰外，並予記點
    ：……三、有第四十三條、第五十三條或第五十四條情形之
    一者，各記違規點數三點。道路交通管理處罰條例第五十三
    條第一項、第六十三條第一項第一款，分別定有明文。又受
    處分人如有違反道路交通管理處罰條例之情形，為警當場舉
    發，而受處分人拒絕在舉發違反道路交通管理事件通知單上
    簽章及收受者，經執行交通勤務員警記明交付之時間、告知
    其應到案時間及處所，並記明事由與告知事項，視為已收受
    ，違反道路交通管理事件統一裁罰基準及處理細則第十一條
    第一項第一款中段、後段亦定有明文。
四、本院經查：
  (一)本件抗告人即受處分人林進欣駕駛前開車輛，於前揭時、地
    遭臺北市政府警察局大安分局警備隊警員李岳祖攔停舉發其
    有闖紅燈進入交岔路口等情，業據證人即舉發警員李岳祖於
    原審法院訊問時證述：「（問：請敘述九十九年九月七日當
    時本件舉發之經過情形？）九十九年九月七日我是服十三時
    到十七時的巡邏勤務，大約於當日下午二時許，我巡經臺北
    市○○路○○道與和平東路交岔口，當時我同事騎警用機車
    先過和平東路口，我也騎警用機車跟在我同事後面，我同事
    過和平東路路口時號誌為綠燈，我跟在我同事後面要通過和
    平東路路口時，我看到受處分人騎著一部機車沿和平東路由
    東往西闖越紅燈，我看到受處分人通過時，我有抬頭確認當
    時的號誌狀況，我的行向號誌是綠燈，而受處分人的行向號
    誌是紅燈，我馬上騎警用機車右轉前往攔停，我將受處分人
    攔停後，我有請他看當時的號誌情形，當時與他相同行向的
    車輛都還停在停止線後方等紅燈，都沒有任何車輛行進，接
    著我就跟受處分人要行照、駕照，我填製舉發通知單完畢後
    ，請受處分人在舉發單上簽名欄簽名，受處分人問我舉發他
    什麼，我就跟受處分人說是闖紅燈，受處分人說你開我闖紅
    燈我不簽名，我就問受處分人要不要收舉發單，受處分人拒
    絕收受，於是我就跟受處分人告知他十五天內要到臺北市交
    通事件裁決所繳納罰鍰，並將行照、駕照返還受處分人後，
    就離開現場了」、「（問：闖紅燈與紅燈右轉的行為是否相
    同，有無差別？）不相同」、「（問：你有無可能看錯，其
    實受處分人是紅燈右轉，而不是闖紅燈？）我不可能看錯，
    因為我的行車方向是單行道，受處分人從我的左方沿著和平
    東路從我的前面由東往西騎機車過去，所以我可以很確定受
    處分人這樣的行為是闖紅燈，而不是紅燈右轉」、「（問：
    你跟受處分人林進欣是否認識，有無恩怨關係？）完全不認
    識，沒有任何恩怨關係」、「（問：受處分人被你舉發闖紅
    燈時，有無當場跟你異議說他不是闖紅燈，而是紅燈右轉？
    ）受處分人當時沒有跟我爭執，也沒有跟我爭執說他是紅燈
    右轉，不是闖紅燈，是經過我告知受處分人舉發的事由是闖
    紅燈，所以受處分人就拒絕簽收舉發單」、「（問：本院再
    跟你確認一次，九十九年九月七日下午二時五十三分許，依
    當時的天候及交通狀況，你有無可能看錯受處分人的違規行
    為，而將紅燈右轉行為誤認為是闖紅燈的行為？）我不可能
    看錯，當時是好天氣，交通流量少」等語（見原審卷第二十
    頁背面、第二十一頁、第二十一頁背面）明確，並有臺北市
    政府警察局北市警交字第ＡＥＹ九一一五九一號舉發違反道
    路交通管理事件通知單、臺北市交通事件裁決所北市裁催字
    第裁二二─ＡＥＹ九一一五九一號違反道路交通管理事件裁
    決書、臺北市政府警察局大安分局九十九年十二月十七日北
    市警安分交字第○九九三六八七九七○○號函、臺北市政府
    警察局大安分局一百年一月五日北市警安分交字第○九九三
    六九五五三○○號函、證人結文各一份附卷（見原審卷第五
    頁、第六頁、第十一頁、第十三頁）可稽，是受處分人確有
    騎乘機車行經有燈光號誌管制之交岔路口闖紅燈之違規行為
    ，已堪認定。
  (二)抗告人雖辯稱：伊沒有闖紅燈，警員李岳祖擅用職權、執法
    不當，當天並無第三人在場，警員捏造事實云云，惟按交通
    警察掣單舉發違反道路交通管理處罰條例所列之違規事實，
    本質上為行政處分，係公務員基於職務上之權力，依法就特
    定之具體事件所為之具公法上效果之單方面行政行為，基於
    公務員為公法上行為具有公信力之原則，該行政行為當可被
    推定為真正，其據以依法處分之事實認定亦為正確無誤，若
    謂公務員一切行政行為均需預留證據以證其實，則國家行政
    勢必窒礙難行，是若無證據足資證明執勤員警之舉發有誤或
    有捏造事實違法取締之情事，則執勤員警本其維護交通秩序
    、安全職責所為之舉發，自應受到合法、正確之推定。再者
    ，交通違規事件之特性，行為態樣甚多，復有瞬間即逝行為
    ，實無法於有交通違規同時，全部得以即時利用科學儀器，
    取得證據資料，即使屬於方便以科學儀器採證之交通違規行
    為，普遍採用，不但所費不貲，也有實際困難。若舉發警員
    係親眼見聞違規經過，並以證人身分具結後在法院證述，仍
    不失為認定交通違規事實有無之證據方法。而汽機車駕駛人
    闖紅燈、違規迴轉等違規行為之取締，揆其行為本質，多係
    發生於瞬間，通常多委由當場執行取締違規公務員之認識及
    判斷，且必須為立即之取締作為，此為達成維持交通秩序目
    的所必要。依道路交通管理處罰條例之規定，此種立即性之
    舉發違規，僅依員警之認知判斷已足，並無必須另有其他積
    極佐證：如其他目擊證人或必須拍攝照片等，始構成處分要
    件之規定。此係因執行職務之公務員，通常多具有一定之考
    選資格與專業訓練，且其執法之對象係不特定之大眾，故其
    立場經立法機關推定，應具有客觀、公正與公平之特質，而
    無故意偏頗之虞。本案抗告人違規事實，業據證人即舉發警
    員李岳祖於原審法院就當天舉發之經過情形證述綦詳，且其
    所證情節核無矛盾、齟齬暨違背經驗、論理法則之情況，是
    舉發警員李岳祖之證言堪以採信，並足以認定抗告人之上開
    違規。何況，證人李岳祖僅係因執行勤務而舉發本案，與抗
    告人並無宿怨，當無甘冒觸犯偽證罪責，蓄意構詞誣陷之理
    ，其於具結後所為之證述已足擔保其真實性及憑信性，自不
    能單以當天並無第三人在場，即否定抗告人之違規事實。抗
    告人抗告意旨雖另指摘警員執法不當，然其迄未提出任何證
    據，以實其說，亦未就證人李岳祖之舉發有誤提出相關證據
    以供調查，本院復查無其他證據足資證明上開證人有捏造事
    實違法取締之情事，抗告人空言指摘員警李岳祖擅用職權、
    執法不當，當天並無第三人在場，警員捏造事實云云，殊無
    可採。
  (三)綜上，抗告人確有騎乘機車行經有燈光號誌管制之交岔路口
    闖越紅燈之違規行為，原審法院因認原處分機關就抗告人之
    上開違規行為，依據道路交通管理處罰條例第五十三條第一
    項、第六十三條第一項第三款之規定，裁處罰鍰新臺幣二千
    七百元，並記違規點數三點，核無違誤，而駁回抗告人於原
    審之聲明異議，經核並無不合，抗告人猶執陳詞空言否認有
    闖越紅燈之違規行為，提起抗告，為無理由，應予駁回。
五、據上論結，應依道路交通案件處理辦法第二十六條，刑事訴
    訟法第四百十二條，裁定如主文。
中    華    民    國   100    年    3     月    21    日
                  刑事第二庭審判長法  官  洪光燦
                                  法  官  林恆吉
                                  法  官  宋明蒼
以上正本證明與原本無異。
不得再抗告。
                                  書記官  陳紀語
中    華    民    國   100    年    3     月    21    日